臺灣花蓮地方法院民事判決
110年度訴字第202號
原      告  阮秋紅  
            阮秋娥  
            阮柯莉  
共      同
訴訟代理人  何俊賢律師
被      告  潘億安  
被      告  張思閎  
上列當事人間清償借款等事件，本院於民國110年11月16日言詞
辯論終結，判決如下：
    主      文
被告潘億安應給付原告阮秋紅新臺幣990,000元，及自民國110年
2月20日起至清償日止，按年息百分之5計算之利息。
被告潘億安應給付原告阮秋娥新臺幣1,700,000元，及自民國110
年2月20日起至清償日止，按年息百分之5計算之利息。
被告潘億安應給付原告阮柯莉新臺幣338,000元，及自民國110年
2月20日起至清償日止，按年息百分之5計算之利息。
原告其餘之訴駁回。
訴訟費用由被告潘億安負擔。
本判決第一項於原告阮秋紅提出新臺幣330,000元供擔保後，得
假執行。但被告潘億安提出新臺幣990,000元預供擔保後，得免
為假執行。
本判決第二項於原告阮秋娥提出新臺幣560,000元供擔保後，得
假執行。但被告潘億安提出新臺幣1,700,000元預供擔保後，得
免為假執行。
本判決第三項得假執行。但被告潘億安提出新臺幣338,000元預
供擔保後，得免為假執行。
原告其餘假執行之聲請駁回。
    事實及理由
一、原告起訴主張：被告二人為男女朋友關係，被告張思閎明知
    被告潘億安對外使用假名「陳思億」進行交易，原告基於信
    賴且與被告潘億安間有同鄉及朋友情誼，且被告表示可以隨
    時拿回借款或投資之金錢詐術，致原告阮秋紅於民國108年1
    月至10月間陸續借款新臺幣（下同）1,400,000元，原告阮
    秋娥於108年5月至12月間陸續借款1,700,000元，原告阮柯
    莉於109年2月至4月間陸續借款及協議倒會本金共計338,000
    元。然被告僅於108年12月2日、109年2月17日償還原告阮秋
    紅350,000元、60,000元（尚欠款990,000元），其餘欠款迄
    未清償等語。爰依侵權行為之法律關係，先位聲明求為：被
    告應連帶給付原告阮秋紅990,000元、阮秋娥1,700,000元、
    阮柯莉338,000及均自起訴狀繕本送達之翌日起至清償日止
    ，按年息百分之5計算之利息。願供擔保，請准宣告假執行
    。另依消費借貸或投資契約之法律關係，擇一請求勝訴判決
    ，備位聲明求為：被告應給付原告前述金額及遲延利息。如
    一人為給付，其餘被告於其給付範圍內免給付義務。願供擔
    保，請准宣告假執行。　
二、被告潘億安辯稱：沒有向原告借錢，但願意清償原告如起訴
    狀所載之金額，因為他們相信伊去投資賭場，錢沒有拿回來
    ，願意負責，但沒辦法一次還清等語。
三、被告張思閎辯稱：否認向原告借款，也沒有投資關係，原告
    拿錢給潘億安去投資台中的賭場賺取利息，這是投資，有賺
    有賠，不是借錢等語，請求駁回原告之訴等語。
四、本件原告依侵權行為之法律關係，先位聲明請求被告連帶賠
    償；另依消費借貸或投資契約之法律關係，備位聲明請求被
    告返還借款或投資款，被告則以前詞置辯。本院判斷如下：
  ㈠原告依侵權行為之法律關係先位聲明請求被告連帶賠償部分
　1.按因故意或過失，不法侵害他人之權利者，負損害賠償責任
    。故意以背於善良風俗之方法，加損害於他人者亦同。民法
    第184條第1項定有明文。次按當事人主張有利於己之事實者
    ，就其事實有舉證之責任，民事訴訟法第277條本文亦有規
    定。而侵權行為損害賠償責任，除行為人之行為具不法性、
    被害人受有損害外，尚須以行為人之不法行為與被害人所受
    損害間具有相當因果關係為其成立要件，且主張侵權行為損
    害賠償請求權之人，對於侵權行為之成立要件應負舉證責任
    （最高法院100年度台上字第328號、98年度台上字第1452號
    判決意旨）。依上開規定及說明，原告主張被告有前述共同
    不法侵害其權利之事實，自應負舉證責任。
　2.原告此部分主張，提出「陳思意」之身分證影本、被告張思
    閎於網際網路通訊軟體Line表示：「我老婆用3個名字...她
    跟你們不一樣，泰國、越南、台灣有美國，都有身分證」（
    卷29至33頁）等件為據，然原告自承其基於信賴且與被告潘
    億安間有同鄉（均原為越南國籍）及朋友情誼而交付金錢，
    尚無從據此即認被告有何施行詐術情事，或得認此與原告交
    付金錢有何關連，難認原告業就其主張之利己事實，盡其舉
    證之責。故原告先位依侵權行為法律關係，請求被告連帶賠
    償，乏其所據，不應准許。
  ㈡原告依消費借貸或投資契約之法律關係，備位聲明請求被告
    返還借款或投資款部分
　1.稱消費借貸者，於當事人間必本於借貸之意思合致，而有移
    轉金錢或其他代替物之所有權於他方之行為，始得當之，民
    法第474條定有明文。是以消費借貸，因交付金錢之原因多
    端，除有金錢之交付外，尚須本於借貸之意思而為交付，方
    克成立。倘當事人主張與他方有消費借貸關係存在者，自應
    就該借貸意思互相表示合致及借款業已交付之事實，均負舉
    證之責任。
　2.被告均否認兩造間有何消費借貸情事，且原告僅提出被告潘
    億安與原告間網際網路通訊軟體Line之對話紀錄（卷35至39
    頁，本院刑事庭109年度易字第236號卷241至243、245、253
    頁）為據。然該等通訊內容果若屬實，亦僅被告潘億安表示
    特定數額金錢並予清償、沒錢清償、允許躲債等語；或曾經
    表示有人要投資被告張思閎（綽號阿胖）、現金不夠要借款
    之事實，依上開事證，除不能認定被告張思閎向原告借款之
    事實，且交付金錢之原因多端，亦無從據此得認原告與被告
    潘億安間確有消費借貸之意思合致。故原告依消費借貸法律
    關係請求被告返還借款，自無理由。
　⒊另原告依投資契約之法律關係請求被告返還投資款部分，此
    經被告潘億安自認，並同意返還原告如起訴狀所載金額（卷
    166頁），基於私法自治契約自由原則，應予准許。至原告
    請求被告張思閎返還投資款部分，未據提出其等間有何投資
    關係或允諾返還投資款之相關事證，核無所據，不應准許。
五、另按給付無確定期限者，債務人於債權人得請求給付時，經
    其催告而未為給付，自受催告時起，負遲延責任。其經債權
    人起訴而送達訴狀，或依督促程序送達支付命令，或為其他
    相類之行為者，與催告有同一之效力，民法第229條第1項、
    第2項定有明文。又遲延之債務，以支付金錢為標的者，債
    權人得請求依法定利率計算之遲延利息。但約定利率較高者
    ，仍從其約定利率。應付利息之債務，其利率未經約定，亦
    無法律可據者，週年利率為百分之五，民法第233條第1項、
    第203條亦有規定。本件原告請求有理由部分，依上開規定
    ，併請求被告潘億安給付自起訴狀繕本送達翌日（110年2月
    20日）起至清償日止之法定遲延利息，併予准許。
六、從而，原告依投資契約之法律關係，請求判命被告潘億安給
    付如主文第一、二、三項所示，為有理由，應予准許；逾此
    範圍，尚非有據，應予駁回。原告陳明願供擔保宣告假執行
    ，就主文第一、二項部分，分別酌定相當金額准許之；就主
    文第三項部分，依民事訴訟法第389條第1項第5款規定，職
    權宣告假執行。另依同法第392條第2項規定，職權宣告被告
    潘億安得預供擔保而免為假執行。至原告敗訴部分，其假執
    行之聲請，失所依附，應予駁回。
七、本件事證已臻明確，兩造其餘攻擊防禦方法及證據，核與判
    決之結果不生影響，爰不一一論列，併此敘明。
八、依民事訴訟法第78條、第389條第1項第5款、第390條第2項
    、第392條第2項，判決如主文。
中　　華　　民　　國　　110 　年　　11　　月　　30　　日
                  民事第一庭  法　官　范坤棠
如對本判決上訴，須於判決送達後20日內向本院提出上訴狀。
如委任律師提起上訴者，應一併繳納上訴審裁判費。
中　　華　　民　　國　　110 　年　　11　　月　　30　　日
                              書記官  徐大鴻